臺灣嘉義地方法院民事裁定
111年度抗字第11號 
抗  告  人  李嘉中  
代  理  人  楊愛珍  


相  對  人  楊惠如    住嘉義縣○○鄉○○村○○街00巷0弄                          00號
上列抗告人因與相對人間聲請拍賣抵押物事件，抗告人對於中華
民國111年3月8日本院司法事務官所為111年度司拍字第14號裁定
提起抗告，本院裁定如下：
    主    文
抗告駁回。
抗告程序費用新臺幣壹仟元由抗告人負擔。
    理    由
一、按抵押權人，於債權已屆清償期而未受清償者，得聲請法院
    拍賣抵押物，就其賣得價金而受清償，民法第873條定有明
    文。又聲請拍賣抵押物，原屬非訟事件，法院所為准許與否
    之裁定，無確定實體法上法律關係存否之性質，於債權及抵
    押權之存否，並無既判力。法院僅就其提出證明有抵押權存
    在之證據為形式上之審查，故祇須其抵押權已經依法登記，
    且債權已屆清償期而未受清償，法院即應為准許拍賣之裁定
    。而對於此項法律關係有爭執之人，為保護其權利，得提起
    訴訟，以謀解決，不得僅依抗告程序聲明其爭執，並據為廢
    棄准許拍賣抵押物裁定之理由（最高法院94年度台抗字第27
    0號裁定要旨、84年度台上字第1243號判決要旨、民國51 年
    10月8日民刑庭總會決議(三)參照）。至於為拍賣程序基礎
    之私法上權利有瑕疵時，應由爭執其權利之人提起訴訟，以
    資救濟，抵押權人並無於聲請拍賣抵押物事件中，舉證證明
    其權利存在之義務（最高法院89年度台抗字第181號裁定要
    旨參照）。是聲請拍賣抵押物事件，為裁定之法院僅就抵押
    權人所提出之債權證明文件、抵押權設定契約書、他項權利
    證明書、土地登記謄本為形式上之審查，尚無從審酌屬於實
    體上法律關係之事由。
二、抗告意旨略以：(一)、相對人(即聲請人)所提出之利息金額
    顯然已逾法定最高利率16%，就超過之部分約定無效，相對
    人就此部分無請求權。(二)、利息之請求權時效只有5年，
    故就超過5年部分之利息，利息請求權之時效業已消滅。依
    民法第144條規定，時效完成後，債務人得拒絕給付，據此
    ，抗告人主張時效抗辯，拒絕給付上述借款。
三、經查，抗告人抗辯利息金額已逾法定最高利率16%而不得請
    求以及利息請求權之時效僅有5年，故就超過5年部分之利息
    相對人無請求權等語。然抗告人此部分所辯核屬實體事項之
    爭執，揆諸前揭說明，尚非本件非訟事件之抗告程序所得審
    究，應由抗告人另訴主張，抗告人據之請求廢棄原裁定，自
    不可採。從而，本件相對人既已提出他項權利證明書、抵押
    權設定契約書、本票、借款契約書等影本以及土地登記簿謄
    本為證，應認其實行系爭抵押權之形式要件已經具備，本院
    民事庭司法事務官所為准許拍賣抵押物之裁定，並無違誤，
    抗告意旨請求廢棄原裁定，為無理由，應予駁回。
四、對於非訟事件，依法應由關係人負擔費用者，法院裁定命關
    係人負擔時，應一併確定其數額，非訟事件法第24條第1項
    定有明文。爰依法確定本件抗告程序費用額如主文第2項所
    示。
五、依非訟事件法第46條、第21條第2項、第24條第1項、民事訴
    訟法第495條之1第1項、第449條第1項、第95條、第78條，
    裁定如主文。
中　　華　　民　　國　　111 　年　　4 　　月　　27　　日
                  民事第三庭  審判長法　官  柯月美
                                    法  官  馮保郎
                                    法  官  曾文欣
以上正本係照原本作成。
本裁定不得再抗告。
中　　華　　民　　國　　111 　年　　4 　　月　　27　　日
                                    書記官　陳慶昀